【裁判字號】    97,上訴,1602
【裁判日期】    970923
【裁判案由】    違反槍砲彈藥刀械管制條例
【裁判全文】
臺灣高等法院臺中分院刑事判決        97年度上訴字第1602號
上  訴  人  臺灣苗栗地方法院檢察署檢察官
被      告  丁○○
選任辯護人  江錫麒  律師
上列上訴人因被告違反槍砲彈藥刀械管制條例案件，不服臺灣苗
栗地方法院96年度訴字第490 號，中華民國97年6月5日第一審判
決（起訴案號：臺灣苗栗地方法院檢察署96年度偵字第2344號）
，提起上訴，本院判決如下：
    主  文
上訴駁回。
    理  由
一、公訴意旨略以：被告丁○○明知可發射子彈具有殺傷力之槍
    枝，屬槍砲彈藥刀械管制條例管制之物品，非經中央主管機
    關即苗栗縣政府許可，不得持有，仍於不詳時間起持有仿WA
    LTHER廠PPK/S型半自動手槍製造、換裝土造金屬槍管而成，
    可擊發適用子彈，具有殺傷力之改造手槍1 枝（槍枝管制編
    號0000000000）及不具殺傷力之土造子彈3 顆。嗣於民國96
    年5月7日13時許，丁○○將上開槍彈置於其黑色手提包內，
    攜至甲○○位於同縣銅鑼鄉○○村○○路育仁巷6 號住處，
    搭乘由不知情之甲○○所駕駛之車牌號碼3F-5116 號自用小
    客車，往苗栗縣後龍鎮大山方向行駛中，於同日下午3 時許
    ，在苗栗縣後龍鎮○○里○○路50之19號前，為警攔檢查獲
    ，並當場自丁○○所攜之黑色手提包內起出上開槍彈，扣得
    前揭改造手槍1枝、土造子彈3顆等物。因認被告丁○○涉犯
    違反槍砲彈藥刀械管制條例第8條第4項之罪嫌等語。
二、按犯罪事實應依證據認定之，無證據不得推定其犯罪事實，
    又不能證明被告犯罪或其行為不罰者，應諭知無罪之判決，
    刑事訴訟法第154條、第301條第1 項分別定有明文。次按認
    定不利於被告之事實，須依積極證據，茍積極之證據本身存
    有瑕疵而不足為不利於被告事實之認定，即應為有利於被告
    之認定，更不必有何有利之證據，而此用以證明犯罪事實之
    證據，猶須於通常一般人均不至於有所懷疑，堪予確信其已
    臻真實者，始得據以為有罪之認定，倘其證明尚未達到此一
    程度，而有合理性之懷疑存在，致使無從為有罪之確信時，
    即應為無罪之判決，此有最高法院82年度臺上字第163 號判
    決、76年度臺上字第4986號、30年度上字第816 號等判例意
    旨可資參照。而依法治國家之刑事訴訟原則，檢察官除提起
    公訴外，尚須維持公訴，負有說服責任，其舉證責任之目的
    ，係在充分證明被告確有如公訴所指之犯罪事實，從而其舉
    證責任應存在於刑事訴訟程序之全程，且於舉證不足以使法
    院產生有罪之確信時，為終局的舉證責任未盡，是故，於公
    訴程序，用以證明犯罪事實之證據之蒐集、提出、及說服之
    責任，在於檢察官，刑事訴訟法第161條第1項規定檢察官就
    被告犯罪事實，應負舉證責任，並指出證明之方法，即明示
    其旨。至於刑事訴訟法第163條第1 項及第2項關於法院調查
    證據之規定，乃指法院應於訴訟當事人舉證之範圍內，依職
    權或聲請，循刑事訴訟法第164 條以下關於證據調查之程序
    及方法而為調查，以將檢察官及其他當事人之舉證轉換為法
    院之證據認知，究明證據之證據能力與證明力，除於公平正
    義之維護外，非謂法院得逾越公正第三者地位，代檢察官蒐
    集證據，否則不啻破壞訴訟三方關係，衍生由法院證明被告
    犯罪，或檢察官與法院協同證明被告犯罪等嚴重悖反法治國
    家原則之結果，影響人民對於法院中立客觀之信賴。又認定
    犯罪事實應依證據，為刑事訴訟法所明定，故被告否認犯罪
    事實所持之辯解，縱屬不能成立，仍非有積極證據足以證明
    其犯罪行為，不能遽為有罪之認定，最高法院30年度上字第
    1831號判例闡釋甚明。
三、公訴人係以下列證據為主要論據：
    (一)證人甲○○警詢時、偵查中之證述。
    (二)證人郭清海警詢時證述。
    (三)查獲現場照片10張。
    (四)苗栗縣警察局大湖分局偵查佐乙○○職務報告1 紙。
    (五)臺灣苗栗看守所96年5 月24日第0960001876號函及所附郭
      清海接見談話紀錄卡。
    (六)被告經警所扣之改造手槍（槍枝管制編號000000000） ，
      經鑑定結果，具有殺傷力；經警查扣土造子彈3 顆，經鑑
      定結果，不具殺傷力，有內政部警政署刑事警察局96年5
      月18日刑鑑字第0960071120號槍彈鑑定書1 份。
四、被告丁○○於本院審理期日未到庭，而被告丁○○於警詢時
    、偵查中固不否認於上開時間、地點為警查扣前開槍彈之情
    事，惟堅決否認有何公訴人所指之犯行，先是辯稱：警方查
    扣之槍彈係其夫郭清海的，伊於今（96）年3 月中去會客時
    ，伊夫郭清海說家裡的黑色包包在廢棄狗屋那邊，叫伊有空
    拿去遠一點的地方丟掉，像海邊或溪邊丟掉，伊問他說什麼
    東西，他用手比電話說，有監聽，叫伊不要問，伊沒有打開
    那包包，準備拿去後龍溪丟，後來就被警臨檢查獲，伊確實
    不知道包包裡面裝什麼東西等語；後又辯稱：裝有槍彈的盒
    子是甲○○的，從伊一上車甲○○準備開車時，便從駕駛座
    拿盒子出來給伊，他說他這樣子比較好開車，伊不知道盒子
    裏有裝槍，為警臨檢查獲後要回大湖分局，在製作筆錄前，
    甲○○叫伊推給郭清海等語。
五、經查：
  (一)扣案槍枝並非被告依郭清海告知而取出：被告雖於警詢時、
    偵查中均曾辯稱查扣槍彈係其夫郭清海（另案在監）於96年
    3 月中會客時交待伊要丟棄家裏廢棄狗屋內的黑色包包等語
    ，惟經原審調閱被告於96年間與郭清海會面紀錄及錄音資料
    ，被告分別於同年1月26日、2月9日、2月16日、2月27日、3
    月22日、3月26日、5月14日至臺灣苗栗看守所與郭清海會面
    ，其中1 月26日、2月9日因郭清海禁見故僅於寄菜後離去而
    無錄音紀錄外，其餘錄音資料經原審先行勘驗結果發現，談
    話內容與本案有關者僅案發後即5 月14日之會面談話，經當
    庭勘驗，其對話內容顯示，彼時在監之郭清海於對話中顯然
    就本案相關事項一無所知，亦無請求甲○○代為轉告被告丟
    棄槍枝之情事，此有該次對話錄音譯文在卷可查，且證人郭
    清海於96年5月22日警詢時及同月15日檢察官偵查中均證述
    否認囑託被告丟棄黑色包包（見偵卷第75頁至第77頁、第81
    頁至第85頁）及於原審審理中為與上開會談內容大致相同之
    證述觀之，郭清海對於本案槍彈完全不知情乙節，應屬真實
    ，堪予採信。依此足認被告先前於警詢及偵訊中，指稱扣案
    槍枝係郭清海交待被告持往丟棄乙節，顯非事實。
  (二)被告至甲○○住處之時，其所攜帶黑色手提包內，無從證明
    已攜帶上開槍枝：
    查扣案槍枝係屬全鋼鐵材質鑄造，至少重達五公斤以上，以
    被告身為女子之臂力而言，必覺沉重，不至於無所感覺；審
    之被告於案發當日之警詢及偵查中，既已陳稱裝有扣案槍枝
    之黑色手提包係郭清海指示自狗屋中取出等語，欲以此推卸
    罪責於郭清海，則承此意圖，被告稍後所述必迎合此情理，
    然被告於檢察官緊接問以「包包背起來是否很重？」時，卻
    稱「不會，裡面沒什麼東西」等語，衡情，此與其欲推卸罪
    責於郭清海之先前陳述互不相符，此一則顯示被告對於槍枝
    之重量並無概念，始有此前後情節不符之說詞；或則顯示被
    告於攜帶該黑色皮包之時，該皮包內尚無槍枝，否則被告必
    能察覺其重量，始符情理。又參以扣案槍彈及黑色皮包經警
    於查獲次日（即96年5月8日）及原審於97年3月28日函請內
    政部警政署刑事警察局，均以Cyanoacrylate CA（氰丙烯酸
    酯法）採證，結果均未發現可資比對之指紋（見偵卷第69頁
    及原審卷二），雖槍枝上之指紋存在與否，非為證明是否被
    告持有之唯一證據，然佐以前述被告對於扣案槍枝（如放置
    於手提包內，當同時尚有不具殺傷力之金屬材質子彈3顆）
    重量沒有概念乙節觀之，堪認被告並無直接接觸扣案槍彈。
  (三)扣案槍枝難認係被告故意持有：
    承前所述，被告於到達甲○○住處之前，其所攜帶之手提包
    內尚無扣案槍枝，惟警員乙○○等人攔查甲○○之自用小客
    車時，在被告所坐之座墊下方，被告所攜黑色手提包內之硬
    紙盒內查獲扣案槍枝及不具殺傷力之子彈3顆，此節為被告
    所坦承，而於客觀上，被告涉嫌持有扣案槍枝及子彈。惟進
    一步深究之，查有後述之疑點：
    1.被告就此節所辯詳如後述，雖難遽採，仍不能認定成立
      本件罪名：
      查被告就此節辯稱，該硬紙盒係甲○○交給伊等語，惟經
      原審於97年5月29日審理時詢以「甲○○將盒子交給你時
      ，你是一手去接還是怎麼接」，被告答以「我就這樣拿著
      就放著」，其時被告尚未意識到其回答之語氣中未能顯示
      硬紙盒之沉重感，致其所述情節已有可疑；原審進一步詢
      以「這麼輕嗎？你一點都沒有感覺它的重量嗎」，被告則
      以「因為我手上又拿著東西，拿著我的皮包還有一個袋子
      」等語（當日筆錄第28頁），用以閃避原審對於被告未感
      覺扣案槍枝及子彈之重量之質疑，但上開自辯之詞同時係
      屬對於甲○○不利之陳述，蓋被告之辯詞可信性容有不足
      ，復無其他佐證足憑，且本案係專就被告丁○○罪責之有
      無為審理範圍，而扣案槍枝是否為甲○○所持有乙節，非
      屬本件得以審理之範圍，既未予以審理，自不得逕為對甲○○不利之認定，爰僅認定被告此節陳辯不足採信。上開
      被告辯詞雖難遽採，惟因另無其他積極證據足以證明其犯
      罪行為，依前述最高法院30年度上字第1831號判例之意旨
      ，尚不得僅因被告上開辯解扣案槍枝係甲○○交付一節難
      以遽採，即遽可認定被告即成立本件罪名，先予敘明。
    2.次查，未經許可持有槍枝係屬重罪，若自己所有車內放置
      槍枝或所載送之友人持槍搭車，必不願遭員警查獲，以免
      擔負刑責或徒惹麻煩，此為一般人所認識之事。本件查獲
      員警乙○○於96年5月7日下午3時許，在苗栗縣後龍鎮○○路50之19號前即下72號快速道路後，攔查甲○○之小汽
      車，因而查獲本件被告及扣案槍彈，惟其中顯有異於常情
      者，係自被告搭乘甲○○汽車前之當日下午12時49分至同
      日下午2時8分之密接時間內，調查本案之員警乙○○，竟
      與駕車載送被告至後龍之車主甲○○2人之間，以行動電
      話密集互相撥打有9通，其中由乙○○撥打發話者有5通，
      由甲○○撥打發話者有4通；此外，案發前之同年月5日（
      即案發前2日），雙方互撥3通電話，案發後翌日之同年月
      8日至其後同月14日間，雙方仍互撥電話5通通訊，此有中
      華電信公司雙向通聯紀錄在卷可稽；且證人甲○○與乙○○於原審作證時，先則否認其二人間有何聯絡，經原審提
      示通聯紀錄後，始承認其等間確有通聯紀錄，此顯有違常
      情而啟疑。經進一步傳喚而詰問之，證人甲○○於本院審
      理時證稱：「（檢察官問：本案發生之前，是否看過或聽
      過被告持有槍彈？）沒有。（檢察官問：為何當日你持手
      機在那麼短的時間內與乙○○聯繫那麼多次？）我只有問
      他我詐欺的問題，乙○○他沒有接電話，是後來乙○○才
      回電話給我。（辯護人問：你是在下午2點8分最後一次與
      乙○○聽完電話後，就載被告從你家出發？）不對【後來
      答對】。（辯護人問：為何剛剛的回答先講不對？）時間
      太久，我忘記了。（辯護人問：根據通聯紀錄顯示，當日
      你只有一通未接的電話，而且是乙○○打給你的，而不是
      你打給乙○○，為何如此？）時間已久，我忘記了。（辯
      護人問：為何剛剛你說打電話給乙○○而他沒有接，而你
      當日才會一直打給他？）時間久了，我忘記。」等語，且
      證人乙○○於本院審理時證稱：「（檢察官問：在查獲本
      案被告前的當日，甲○○是否有以手機與你聯絡？）有。
      （檢察官問：當日在手機通聯中與甲○○是否有談論何事
      ？）甲○○問他自己毒品的事情。（檢察官問：為何當日
      在那麼短的時間內，與甲○○要以手機聯絡多次？）當日
      我問他人在哪裡，電話中甲○○他不跟我講，來來去去電
      話就斷掉，所以那天才會通那麼多次的電話。（檢察官問
      ：後來你如何會在後龍鎮○○里○○路50之19號這個地方
      查獲被告？）當日我上東西向的快速道路，到了後龍才攔
      下這部車子。（辯護人問：當日與甲○○通話是談他的毒
      品案件？）是的。（辯護人問：尾隨後有無再與甲○○通
      過電話？）沒有。（辯護人問：你剛才不是說斷斷續續？
      ）他不回答我的電話，我認為他有問題。（審判長問：你
      是否知道甲○○的車號？）車號有一點印象，但知道他的
      車型。（審判長問：尾隨他的時候就知道是甲○○他的車
      ？）是的。」等語（見本院97年8月26日審判筆錄），是
      依上開證人甲○○、乙○○於本院之證詞可知，其等間證
      述通聯之內容，論及甲○○所涉嫌案件，究係詐欺或毒品
      案件，所述情節迥然有異；次查，證人即員警乙○○所證
      其看到甲○○的車子可疑，故才跟車臨檢等節若果為真，
      其何以隱瞞案發時與甲○○間有多次通聯紀錄，嗣於原審
      提示通聯紀錄後始予承認，觀諸上情，本案查獲之過程確
      有令人質疑之多處，依此推論，員警乙○○及駕車者甲○○彼二人間，於案發時自始即知將有本件槍枝被查獲之事
      ，而被告竟不知情始會於查獲訊問時有不同之說詞，即堪
      認定。
    3.綜上以觀，被告於案發時前至甲○○住處搭車之前，其所
      攜黑色手提包內既無從證明已攜有扣案槍枝，且亦無從憑
      認被告知其座位腳下之手提包內藏有槍枝，復無其他積極
      證據足認被告於搭車後知情或由其放置槍枝於手提包內，
      尚難遽認被告有意持有扣案槍枝。
六、本件被告之辯護人以查獲情狀有異於常情，非無贓槍之可能
    ，尚非全屬無憑，而公訴人據以起訴被告犯罪之證據，於訴
    訟證明上，尚未至可認確為真實而無所懷疑之程度，自難遽
    採為被告犯罪之依據。此外，復查無其他積極確切之證據足
    資證明被告確有公訴人所指之違反槍砲彈藥刀械管制條例之
    行為，揆諸前揭說明，自應為被告無罪之判決。原審因而為
    被告無罪之諭知，並無不合。檢察官上訴意旨略以：(一)被告
    於警詢及偵查中對於其客觀上被查獲涉嫌持有扣案槍彈之原
    因及細節，先後供述內容皆連貫一致。雖被告於警詢及偵查
    中，均供稱：「包包裝著，我看不到」、「（問）包包背起
    來是否很重？（答）不會，裡面沒什麼東西」、「（問）裡
    面是否有鐵的感覺？（答）我當時還有提其他的東西」（參
    見偵卷第65頁筆錄）等語，被告對於是否知悉被查獲的黑色
    包包內有槍彈一事，因為心虛，害怕負擔刑責而閃爍其詞，
    又因未經許可持有槍彈係屬重罪，故被告辯稱其不知黑色皮
    包內有槍彈，此乃符合人性之正常反應。(二)被告於法院審理
    中翻異前詞，改辯稱：裝有槍彈的盒子是甲○○的，從伊一
    上車甲○○準備開車時，便從駕駛座拿盒子出來給伊，他說
    他這樣做比較好開車，伊不知道盒子裡有裝槍，為警臨檢查
    獲後要回大湖分局，在製作筆錄前，甲○○叫伊推給郭清海
    等語。衡諸常情，若係被告甲○○設計陷害，則被告於96年
    5 月14日至台灣苗栗看守所與郭清海會面時，應該會將上開
    辯解之內容告知郭清海，以免遭郭清海責備，同時亦可宣洩
    其不平衡之心理及委屈，然由法院勘驗該日之錄音資料，並
    無被告將上情告知郭清海之情狀，此有該次對話錄音譯文在
    卷可查；況以，扣案之槍彈及黑色皮包經採證，結果均未發
    現可資比對之指紋，足見被告所辯係甲○○設計誣陷乙節，
    不足採信云云，而指摘原判決不當。惟查檢察官上訴所指各
    情，均屬推測擬制之詞，並無其他證據證實而不足採憑，且
    原判決理由亦有所敘明，檢察官既未再提出新事證足以證明
    被告有起訴之犯行，揆諸前開說明，自應維持原判決。本件
    上訴為無理由，應予駁回。至本案是否另有他人涉及持有槍
    彈甚或栽贓等犯行，宜由檢察官另行偵辦。
七、被告經合法傳喚，無正當理由不到庭，爰不待其陳述逕行判
    決。
據上論斷，應依刑事訴訟法第371條、第368條，判決如主文。
本案經檢察官丙○○到庭執行職務。
中    華    民    國    97    年    9     月    23    日
            刑事第七庭    審判長法  官  林  榮  龍
                                法  官  鄭  永  玉
                                法  官  張  惠  立
上列正本證明與原本無異。
如不服本判決應於收受送達後十日內向本院提出上訴書狀，其未
敘述上訴之理由者並得於提起上訴後十日內向本院補提理由書 (
均須按他造當事人之人數附繕本)。
                                書記官  陳  慈  傳
中    華    民    國    97    年    9     月    25    日


司法院資訊處製作；財團法人民間司法改革基金會備份。
